臺灣臺中地方法院刑事判決　　　　　　　99年度智訴字第23號
公　訴　人　臺灣臺中地方法院檢察署檢察官
被　　　告　廖滄隆
上列被告因違反著作權法等案件，經檢察官提起公訴（99年度偵
字第8774號），因被告於準備程序中就被訴事實為有罪之陳述，
經本院合議庭裁定由受命法官獨任進行簡式審判程序，判決如下
：
    主    文
廖滄隆意圖銷售而擅自以重製於光碟之方法侵害他人之著作財產
權，處有期徒刑拾月。扣案如附表1-1、1-2、2-1、2-2、3-1-1
、3-1-2、3-2-1、3-2-2、3-3-1、3-3-2、3-4-1、3-4-2 、3-5
、4-1、4-2及附表6所示之物均沒收。
    犯罪事實
一、廖滄隆明知下列事項：
  (一)附表 7所示之商標圖樣、名稱，分別係日商新力電腦娛樂股
    份有限公司（下稱新力公司）、日商光榮股份有限公司（下
    稱日商光榮公司）、日商任天堂股份有限公司（下稱任天堂
    公司）先後向經濟部中央標準局、智慧財產局（於88年1 月
    26日正式改制）取得商標權，現仍於商標權有效期間內。其
    中日商光榮公司並授權臺灣光榮特庫摩股份有限公司(原名
    光榮綜合資訊股份有限公司，下稱臺灣光榮公司）使用附表
    7編號3所示之商標。未經上揭商標權人或被授權人之同意，
    不得於同一商品使用相同註冊商標，亦不得明知為未得上開
    商標權人或被授權人同意而於同一商品使用相同註冊商標之
    商品而販賣。
  (二)新力公司遊戲軟體部分：
  1.附表2-1、2-2、3-1-1、3-1-2、3-2-1、3-2-2、3-3-1、3-3
    -2、3-4-1、3-4-2、3-5所示遊戲光碟內儲存之「Library P
    rograms」軟體，係新力公司為於PS2、PS遊樂器主機上執行
    PS2、PS遊戲軟體所需之遊戲軟體應用程式，乃新力公司享
    有著作財產權之電腦程式著作。
  2.上開遊戲光碟內有未經新力公司同意或授權之「Library Pr
    ograms」軟體，屬盜版遊戲光碟。且如經由遊樂器主機執行
    ，在遊樂器螢幕影像畫面上會呈現未經新力公司同意、相同
    於附表7編號1、2所示之商標圖樣，以及偽造之授權文字，
    用以表明為新力公司所授權製造之意思，而屬偽造之準私文
    書。上開盜版遊戲光碟中，部分光碟之封面、光碟標示面上
    印有未經新力公司同意、相同於附表7編號1、2之商標圖樣
    。
  (三)臺灣光榮公司遊戲軟體部分：
  1.附表1-1、1-2所示之遊戲光碟內所儲存之遊戲軟體，係臺灣
    光榮公司享有著作財產權之電腦程式著作。
  2.上開遊戲光碟內有未經日商光榮公司、臺灣光榮公司同意或
    授權之遊戲軟體，屬盜版遊戲光碟，且如經由遊樂器主機執
    行，在遊樂器螢幕影像畫面上會呈現未經日商光榮公司、臺
    灣光榮公司同意、相同於附表7編號3所示之商標圖樣，以及
    偽造之授權文字，用以表明為臺灣光榮公司所授權製造之意
    思，而屬偽造之準私文書。上開附表盜版遊戲光碟中，且有
    部分光碟之封面、光碟標示面上印有未經日商光榮公司、臺
    灣光榮公司同意、相同於附表7編號3之商標圖樣。
  (四)任天堂公司遊戲軟體部分：
  1.附表4-1、4-2所示之遊戲光碟，係任天堂公司享有著作財產
    權之電腦程式著作。
  2.上開遊戲光碟內有未經任天堂公司同意或授權之遊戲軟體，
    屬盜版遊戲軟體，且如經由遊樂器主機執行，在遊樂器螢幕
    影像畫面上會呈現未經任天堂公司同意、相同於附表7編號4
    -6所示之商標圖樣，以及偽造之授權文字，用以表明為各著
    作財產權人所授權製造之意思，而屬偽造之準私文書，足以
    生損害於各著作財產權人。上開盜版遊戲光碟中，部分光碟
    之封面、光碟標示面上印有未經任天堂公司同意、相同於附
    表7編號4-6之商標圖樣。
二、詎廖滄隆基於擅自於同一商品使用相同他人註冊商標之圖樣
    、販賣未得商標權人同意而於同一商品使用相同註冊商標之
    仿冒商標遊戲光碟、偽造準私文書進而行使、意圖銷售而擅
    自以重製於光碟之方法侵害他人著作財產權、意圖散布而持
    有侵害著作財產權之光碟重製物之接續犯意，自民國89年起
    ，在臺中縣大甲鎮（現改制為臺中市大甲區，下同）臨江路
    49號之1經營「飛龍電視遊樂器專賣店」，並先後於不詳時
    間，向綽號「華興」或「阿奇」等人販入如附表1-2、2-2、
    3-1-2、3-2-2、3-3-2、3-4-2、3-5、4-2所示之盜版遊戲光
    碟，意圖散布而持有上開仿冒光碟重製物，繼之利用電腦設
    備透過網際網路連線至「GOGOBOX」、「PS2GAME」等網站下
    載遊戲檔案或以上開向綽號「華興」、「阿奇」等人販入之
    仿冒遊戲光碟，擅自以其所有如附表6編號1之電腦主機、螢
    幕、燒錄機等設備，重製燒錄如附表1-1、2-1、3-1-1、3-2
    -1、3-3-1、3-4-1、4-1所示之盜版遊戲光碟(含偽造之授權
    文字準私文書，及與附表 7相同之仿冒商標圖樣），侵害各
    該著作財產權人之著作財產權及使用上開商標於前開遊戲光
    碟，足以生損害於新力公司、日本光榮公司、臺灣光榮公司
    及任天堂公司。廖滄隆意圖散布而持有附表1- 1、1-2、2-1
    、2-2、3-1-1、3-1-2、3-2-1、3-2-2、3-3-1、3-3-2、3-4
    -1、3-4-2、3-5、4-1、4-2所示等盜版遊戲光碟，並於其經
    營之上開「飛龍電視遊樂器專賣店」，提供遊戲光碟目錄供
    不特定人閱覽選購，以每片新臺幣（下同） 100元不等之價
    格販賣散布予不特定之客人。顧客向廖滄隆購買之部分遊戲
    光碟版面及包裝封面，印製有如附表 7所示之商標，且顧客
    於電視遊樂器執行使用時，亦會顯示如附表 7所示之商標圖
    樣及授權生產之文字，其即以此方式侵害新力公司、日本光
    榮公司、臺灣光榮公司及任天堂公司之著作財產權與商標權
    ，亦足以生損害於上開著作財產權人、商標權人。嗣於99年
    3月29日下午，為警分別在上址之「飛龍電視遊樂器專賣店
    」及廖滄隆位於臺中市○○區○○里○○路2542巷10弄2號
    住處執行搜索，當場扣得如附表1-1、1-2、2-1、2-2、3-1-
    1、3-1-2、3-2-1、3-2-2、3-3-1、3- 3-2、3-4-1、3-4-2
    、3-5、4-1、4-2所示之盜版遊戲光碟，及廖滄隆所有如附
    表6所示之物，始查悉上情。
三、案經新力公司、臺灣光榮公司訴由內政部警政署臺中港務警
    察局移送臺灣臺中地方法院檢察署檢察官偵查起訴。
    理  由
一、認定犯罪事實所憑之證據及理由：
    前開事實，業據被告於本院坦承不諱（見本院卷第188、193
    頁），核與新力公司告訴代理人劉晉榮，任天堂公司告訴代
    理人徐宏昇、台灣光榮公司告訴代理人陳文鈺於警詢證述之
    情節相符，並有臺灣光榮公司營利事業登記證、中華民國光
    榮公司商標註冊證、光榮公司商標照片、製造販賣授權契約
    書、光榮公司提出之勘驗照片6張，新力公司告訴代理人劉
    晉榮出具之鑑視證明、鑑視結果書、盜版商品估價報告書、
    新力公司商標檢索資料、任天堂公司告訴代理人徐宏昇律師
    出具之鑑定意見書、任天堂公司商標資料檢索，台中港務警
    察局責付保管書、搜索現場蒐證照片13張等相關證據附卷可
    證，及扣案如附表1-1、1-2、2-1、2-2、3-1-1、3-1-2、3-
    2-1、3-2-2、3-3-1、3-3-2、3-4-1、3-4-2、3-5、4-1、4-
    2所示之盜版遊戲光碟及附表6所示之物足資佐證，足認被告
    之自白與事實相符，堪予採信。又本件扣案之新力公司、臺
    灣光榮公司、任天堂公司盜版光碟內容、數量，經各該公司
    清點後，與卷附扣押物品目錄表之清冊記載略有出入，而經
    本院勘驗清點之後，其詳應如附表1-1、1-2、2-1、2 -2、3
    -1- 1、3-1-2、3-2-1、3-2-2、3-3-1、3-3-2、3-4-1、3-4
    -2、3-5、4-1、4-2所示，公訴人、被告、新力公司告訴代
    理人就本院上開清點結果均表示無意見，爰依卷附之附表認
    定如上。綜上所述，本件事證已臻明確，被告犯行洵堪認定
    ，應依法論科。
二、論罪科刑之理由：
  (一)被告販入盜版仿冒之遊戲光碟後，擅自重製燒錄附表1-1、2
    -1、3-1-1、3-2-1、3-3-1、3 -4-1、4-1所示盜版遊戲光碟
    ，核其所為，係犯著作權法第91條第 3項之意圖銷售而擅自
    以重製於光碟之方法侵害他人之著作財產權罪、刑法第 216
    條、第210條、第220條第 2項之行使偽造準私文書罪、商標
    法第81條第1項第1款擅自於同一商品使用註冊商標罪。其意
    圖散布而持有附表1-1、1-2、2-1、2-2、3-1-1、3-1-2、3-
    2-1、3-2-2、3-3-1、3-3-2、3-4-1、3-4-2、3-5、4-1、4-
    2 所示之侵害著作財產權光碟重製物之低度行為，均應為擅
    自重製侵害著作財產權光碟重製物之高度行為所吸收；另被
    告偽造準私文書後復持以行使，偽造低度行為，為行使之高
    度行為所吸收，均不另論罪。又被告販入有仿冒商標圖樣之
    遊戲光碟之低度行為，應為擅自於同一商品使用註冊商標之
    高度行為所吸收，亦不另論罪。再者，刑法上之接續犯，係
    指行為人之數行為於同時同地或密切接近之時、地實行，侵
    害同一之法益，各行為之獨立性極為薄弱，依一般社會健全
    觀念，在時間差距上，難以強行分開，在刑法評價上，以視
    為數個舉動之接續施行，合為包括之一行為予以評價，較為
    合理，而論以單純一罪而言（最高法院100年度臺上字第508
    5 號判決意旨參照）。被告係基於銷售之同一目的，擅自以
    重製於光碟之方法侵害他人之著作財產權、擅自使用相同註
    冊商標於同一商品，均係於密切接近之一定時、地反覆多次
    為之，且無積極證據可資將其各次燒錄光碟之行為予以切割
    獨立，自應以包括之一行為予以評價較為合理。
  (二)被告係以一行為同時觸犯著作權法第91條第 3項之罪、刑法
    第216條、第210條、第220條第2項之行使偽造準私文書罪、
    商標法第81條第1項第1款之罪，並同時侵害各該著作財產權
    人、商標權人、被授權人等之法益，均應成立想像競合犯，
    而依刑法第55條規定從一重之著作權法第91條第 3項之罪處
    斷。
  (三)爰審酌被告並無前科，有卷附之臺灣高等法院被告前案紀錄
    表可參，素行尚佳，其為圖私利，意圖銷售而重製燒錄、持
    有盜版遊戲光碟，侵害他人之著作財產權及商標權，造成著
    作財產權人及商標權人、被授權人之損害，間接影響我國保
    護智慧財產權之聲譽，本件查獲盜版光碟之數量、規模，其
    中經認定被告重製而侵害告訴人臺灣光榮公司、新力公司以
    及被害人任天堂公司之數量約為1,605片，以及被告犯後雖
    坦承犯罪，惟未能與告訴人臺灣光榮公司、新力公司以及被
    害人任天堂公司達成和解之犯後態度，暨其為高中畢業之智
    識度，家庭經濟狀況勉持之生活狀況等一切情狀，量處如主
    文所示之刑，以示懲儆。
  (四)扣案如附表1-1、1-2、2-1、2-2、3-1-1、3-1-2、3-2-1、3
    -2-2、3-3-1、3-3-2、3-4-1、3-4-2、3-5、4-1、4-2 所示
    之盜版遊戲光碟，係被告販入或重製之盜版光碟，係供被告
    犯本件侵害著作權犯罪所用之物，亦係侵害他人商標權所製
    造之商品，且均屬被告所有，雖著作權法及商標法均有沒收
    之規定，然被告所犯上開 2罪間因有想像競合關係而從一重
    之著作權法處斷，依主刑與從刑不可分原則，均應依著作權
    法第98條之規定宣告沒收之。又如附表6編號1-5所示之物，
    均為被告犯本案之罪所用之物，且為被告所有，業據被告供
    明在卷，應依同法第98條本文規定為沒收之宣告。又附表6
    編號6、7所示之物，係被告所有供犯罪預備之物，依刑法第
    38條第1項第2款規定宣告沒收。
三、公訴意旨固認扣案如附表2-3、3-1-3、3-2-3、3-3-3、4-3
    、5所示之光碟亦屬仿冒之遊戲光碟，分別侵害告訴人新力
    公司、被害人任天堂公司等被害人商標權及著作財產權等語
    。惟查：上開如附表2-3、3-1-3、3-2-3、3-3-3、4-3所示
    光碟經勘驗均無法讀取，自無從認係侵害上開著作財產權之
    光碟重製物；另扣案如附表5所示之ＤＣ清冊遊戲光碟，公
    訴人雖主張亦在本案起訴範圍，惟綜觀本件起訴書內容，就
    該部分光碟究係侵害何商標權、著作權，完全未敘明，亦未
    見有任何證據提出，雖則被告於本院陳稱：ＤＣ是較早期的
    主機，據我瞭解，是ＳＥＧＡ公司的產品，該遊戲是用ＤＣ
    主機來玩，但ＤＣ主機目前已停產，伊現在已經沒有賣這些
    遊戲光，ＤＣ清冊內的遊戲也都是仿冒的，但均非伊重製等
    語，惟此部分之遊戲光碟除被告坦承係屬侵害ＳＥＧＡ公司
    之產品外，未據被害人出面鑑定指認，且該等遊戲光碟究有
    無侵害他人合法享有之商標權或著作權均屬不明，是依公訴
    人提出之現有證據，實無使本院獲致被告有此部分犯行之心
    證。此外，復查無其他積極證據證明被告確有檢察官所指前
    開犯行，原應為無罪之諭知，惟公訴意旨認此部分與前揭論
    罪科刑之部分為同一案件之實質上一罪關係，爰不另為無罪
    之諭知，且就上開附表2-3、3-1-3、3 -2-3、3-3-3、4-3、
    5所示光碟，亦不得予以宣告沒收，附此敘明。
據上論斷，應依刑事訴訟法第273條之1第1項、第299條第1項前
段，著作權法第91條第3項、第98條本文，商標法第81條第1款，
刑法第11條、第216條、第210條、第220條第2項、第55條、第38
條第1項第2款，判決如主文。
本案經檢察官柯學航到庭執行職務。
中    華    民    國   100    年    11    月    18    日
                       刑事第十五庭  法  官  林美玲
以上正本證明與原本無異。
如不服本判決應於收受判決後10日內向本院提出上訴書狀，並應
敘述具體理由；其未敘述上訴理由者，應於上訴期間屆滿後20日
內向本院補提理由書（均須按他造當事人之人數附繕本）「切勿
逕送上級法院」。
                                     書記官  黃珮華
中    華    民    國   100    年    11    月    18     日